臺灣臺北地方法院交通事件裁定　　　　93年度交聲字第1115號
原處分機關　臺北市交通事件裁決所
異　議　人
即受處分人　甲○○
代　理　人　蒲盛松
上列異議人即受處分人因違反道路交通管理處罰條例案件，對於
臺北市交通事件裁決所中華民國93年10月26日所為之處分（原處
分案號：北市裁三字第裁22-ACU220790號），聲明異議，本院裁
定如下：
    主  文
原處分撤銷。
甲○○不罰。
    理  由
一、按汽車，係指在道路上不依軌道或電力架線而以原動機行駛
    之車輛（包括機器腳踏車），道路交通安全規則第2條第1項
    第1款定有明文。又汽車駕駛人，爭道行駛，不按遵行方向
    行駛者，處新臺幣（下同）600元以上1,800元以下罰鍰，道
    路交通管理處罰條例第45條第1款定有明文；汽車駕駛人，
    違反道路交通管理處罰條例第45條之規定者，除依原條款處
    罰鍰外，並予記違規點數一點，同條例第63條第1項第1款亦
    有明定。次按法院受理交通事件，準用刑事訴訟法之規定，
    道路交通管理處罰條例第89條前段定有明文，是最高法院76
    年台上字第4986號判例「認定犯罪事實所憑之證據，雖不以
    直接證據為限，間接證據亦包括在內，然而無論直接證據或
    間接證據，其為訴訟上之證明，須於通常一般之人均不致有
    所懷疑，而得確信其為真實之程度者，始得據為有罪之認定
    ，倘其證明尚未達到此一程度，而有合理之懷疑存在而無從
    使事實審法院得有罪之確信時，即應由法院為諭知被告無罪
    之判決。」揆諸前開說明，法院於審理行為人違反道路交通
    管理處罰條例案件，當踐行完畢調查證據之程序後，為事實
    之認定時，如就原處分機關所認定之行為人違規之事實仍有
    合理之訴訟上懷疑，而無法確信行為人確有該當於道路交通
    管理處罰條例各該處罰條文之構成要件事實時，此際即應依
    訴訟上之待證事實「倘有懷疑，則從被告之利益作解釋」之
    證據法則，作對受處分人有利之認定。
二、本件受處分人即異議人甲○○於民國93年8月4日14時6分騎
    乘車號ZNR-928號輕型機車，因不按遵行方向行駛，經臺北
    市政府警察局中正第二分局員警曾聰義在台北市○○路○段
    39巷10號前當場攔停舉發，並依道路交通管理處罰條例第45
    條第1款之規定，裁處異議人罰鍰900元，並依同條例第六十
    三條第一項記違規點數一點。
三、訊據異議人即受處分人甲○○固不否認有於前揭時間地點「
    不按遵行方向行駛」，經警當場舉發等事實，惟否認有何違
    反道路交通管理處罰條例規定之行為，辯稱：伊當天由和平
    醫院急診室出來左轉行駛進入中華路2段39巷，進入中華路2
    段39巷時並無任何交通標誌明確告知此路為單行道，亦未看
    到任何指示此路為單行道的箭頭標誌，急診室出口處並無禁
    止左轉之標誌，且該巷道之路寬不易使人察覺非雙向道，其
    誤闖單行道非出於故意或過失等語。
四、經查：
（一）證人即舉發警員曾聰義雖到庭結證：其於執行勤務時看到
      異議人自中華路2段75巷1弄右轉進入39巷逆向行駛，因此
      將異議人攔停舉發，若異議人是從急診室出來，其能看到
      等語（見本院93年12月24日、94年1月4日訊問筆錄），惟
      證人曾聰義所言並無其他證據可資佐證，依異議人陳稱其
      係於當日至和平醫院就診，並將機車停放於和平醫院旁，
      經本院勘驗和平醫院急診室門口旁兩側確有多輛機車停放
      並且自急診室出口駛出，此有勘驗筆錄、照片在卷可稽，
      ，依欲就診之人以停放於此處較為便利以觀，舉發警員每
      月舉發件數繁多，其記憶則有混淆之虞，應以異議人所陳
      其係自和平醫院急診室門口左轉逆向駛入該巷等情為可採
      。
（二）本件異議人即受處分人自和平醫院急診室出口，左轉進入
      中華路2段39巷，並逆向行駛，惟和平醫院急診室出口並
      無禁止左轉之標示，而出口之右方地上雖可見單行之指示
      標誌，但若有汽車通行於其上，該標誌極易被遮掩，且自
      和平醫院急診室出口左轉至異議人被攔停處，地上並無任
      何單行標誌之事實，業經本院勘驗屬實，有勘驗筆錄、照
      片在卷可憑，該路段之路寬確實足使人誤認其為可雙向通
      行之道路，因該地交通標示不清，其他車亦極易誤闖該單
      行道，此亦有照片在卷可參，受處分人辯稱因標示不清致
      誤闖單行道等語，尚非無據。該因標示不清致人民誤判之
      風險，自不應由人民負擔，而應由主管機關依法予以標誌
      明確，揆諸前揭說明，受處分人既係因標示不清而誤闖單
      行道，尚難苛責其應注意而能注意地上易為其他車輛遮掩
      之單行標誌，本件無積極證據足認受處分人係以故意或過
      失以致違規，其所為上開辯解為可採。
（三）綜上所述，本件受處分人誤闖單行道，係因該處出口未設
　　　有禁止左轉標誌，或於道路上繪製標線可供遵循，是認受
　　　處分人之違規，無故意或過失之可言。原處分機關未予詳
　　　查，遽予裁罰，自有未洽，應認為本件異議為有理由，爰
　　  將原處分撤銷，另為異議人不罰之諭知。
據上論斷，依道路交通案件處理辦法第20條前段，裁定如主文。
中　　華　　民　　國　　94　　年　　1 　　月　　31　　日
                  交通法庭法　官  沈君玲
上正本證明與原本無異。
如不服本裁定應於送達後5 日內向本院提出抗告狀
                          書記官  張富
中　　華　　民　　國　　94　　年　　2 　　月　　2 　　日
